【裁判字號】    99,聲,3529
【裁判日期】    991203
【裁判案由】    聲請定其應執行刑
【裁判全文】
臺灣高等法院刑事裁定                  99年度聲字第3529號
聲  請  人  臺灣高等法院檢察署檢察官
受  刑  人  邱士元
上列聲請人因受刑人數罪併罰有二裁判以上，聲請定其應執行之
刑（99年度執聲字第1624號），本院裁定如下：
    主  文
邱士元因犯如附表所示各罪所處之刑，應執行有期徒刑柒年陸月
，併科罰金新臺幣拾捌萬元，罰金如易服勞役，以新臺幣壹仟元
折算壹日。
    理  由
一、按被告（受刑人）行為後，94年2月2日修正公布之刑法，已
    於95年7月1日生效施行（以下簡稱修正前、後刑法），其中
    第2條第1項「行為後法律有變更者，適用行為時之法律。但
    行為後之法律有利於行為人者，適用最有利於行為人之法律
    」之規定，係規範行為後法律變更所生新、舊法律比較適用
    之準據法，於刑法修正施行後，自應適用該修正後之第2 條
    第1 項之規定，為「從舊、從輕」之比較；修正後刑法第51
    條第5 款提高多數有期徒刑合併應執行之刑不得逾30年，新
    法施行後，應依新法第2條第1項之規定，適用最有利於行為
    人之法律。裁判確定前犯數罪，其中一罪在新法施行前者，
    亦同（最高法院95年5月23日第8次刑事庭會議決議五參照）
    。
二、次按行為後法律有變更，比較裁判前之法律孰為有利於行為
    人時，應就罪刑有關之一切情形，比較其全部之結果，而為
    整個之適用，不能割裂而分別適用有利益之條文，固有最高
    法院27年上字第2615號判例可資參照，但此之所謂不能割裂
    適用，係指與罪刑有關之本刑而言，不包括易刑處分，事關
    刑罰執行之易刑處分仍應分別適用最有利於行為人之法律。
    易言之，倘所處之主刑同時有徒刑、拘役易科罰金、罰金易
    服勞役之情形時，關於易科罰金、易服勞役部分應分別為新
    舊法有利不利之比較，依刑法第2條第1項從舊從輕原則定其
    易刑之折算標準（最高法院96年度台非字第85號判決意旨參
    照）。查修正前刑法第42條第2項規定：「易服勞役以1元以
    上3元以下，折算1日。但勞役期限不得逾6個月。」 其易服
    勞役折算標準，再依刪除前罰金罰鍰提高標準條例第2 條之
    規定，就其原定數額提高為100 倍即銀元100元以上300元以
    下折算1 日，經折算為新臺幣後，應以新臺幣300元以上900
    元以下折算1日，修正後刑法第42條則將原條文之第2項、第
    3項分別改列於第3項、第5 項並予以修正，是修正後刑法第
    42條第3項規定：「易服勞役以新臺幣1000元、2000元或300
    0元折算1日。但勞役期限不得逾1年。」 修正後之規定雖將
    易服勞役每日折算金額提高，惟勞役期限增加至1 年，是若
    行為人罰金總額依修正前後之規定換算均超過6 月，自以適
    用修正前之規定為有利。又宣告多數罰金者，於各刑中之最
    多額以上，各刑合併之金額以下，定其金額；又依第51條第
    7 款所定之金額，其易服勞役之折算標準不同者，從勞役期
    限較長者定之，刑法第51條第7款、第42條第4項亦定有明文
    。
三、經查，受刑人邱士元所犯如附表編號1 所示之罪，經臺灣屏
    東地方法院以96年度訴更字第9 號判處有期徒刑10月，併科
    罰金6 萬元，罰金如易服勞役，以1,000元折算1日，減為有
    期徒刑5 月，併科罰金3萬元，罰金如易服勞役，以1,000元
    折算1日，嗣先後經臺灣高等法院高雄分院 （下稱臺灣高雄
    高分院）及最高法院駁回上訴確定；所犯如附表編號2 所示
    之罪，經臺灣高雄高分院以95年度上訴字第2231號撤銷原審
    判決，判處有期徒刑3 年，併科罰金15萬元，如易服勞役以
    2,000元折算1日確定，並以98年度聲減字第67號裁定減為有
    期徒刑1年6 月，併科罰金75,000元，如易服勞役以2,000元
    折算1日。所犯如附表編號4所示之罪，經臺灣桃園地方法院
    以96年度訴字第191 號判處有期徒刑5年4月，併科罰金10萬
    元，罰金如易服勞役，以1,000元折算1日，嗣先後經本院及
    最高法院駁回上訴確定。則受刑人所犯如附表編號1、2、4
    之罪罰金部分，各依上開標準折算後，易服勞役之期限分別
    為30日（計算式：30,0001,000＝30日）、37.5日（計算
    式：75,0002,000＝37.5日）及100日（計算式：100,000
    1,000），揆諸前揭規定及說明，倘從勞役期限較長之1,
    000 元定本件罰金易服勞役之折算標準，則易服勞役之期限
    為180日（計算式180,0001,000＝180日），180日即為6個
    月，尚未超過6個月，是本件罰金總額折算後並無前超過6個
    月之情形存在，故仍應適用修正後刑法之規定折算標準。
四、綜上，受刑人邱士元因犯如附表所示各罪，經臺灣屏東地方
    法院、臺灣高雄地方法院、高雄高分院及本院先後判處如附
    表所示之罪刑，並均經確定在案。而其於裁判確定前所犯其
    中附表編號1、2、4 之罪，係95年7月1日前為之，依前開說
    明，應就附表所示各罪所處之有期徒刑部分，依修正前刑法
    第51條第5 款，定其應執行之刑；罰金部分依修正後刑法第
    42條第3項之規定換算，並未超過6個月，則以修正後之規定
    較有利於行為人，應適用修正後之刑法第42條第3 項規定，
    諭知罰金易服勞役之折算標準。
五、茲檢察官聲請定其應執行之刑，本院審核認聲請為正當，應
    定其應執行之刑。爰依刑事訴訟法第477條第1項，刑法第2
    條第1項前段、第53條、第51條第7款、第42條第3 項前段，
    修正前刑法第51條第5 款，裁定如主文。
中    華    民    國    99    年    12    月    3     日
                  刑事第六庭審判長法  官  邱同印
                                  法  官  郭豫珍
                                  法  官  何信慶
以上正本證明與原本無異。
如不服本裁定，應於收受送達後五日內向本院提出抗告狀。
                                  書記官  王泰元
中    華    民    國    99    年    12    月    6     日
附表：
            受刑人邱士元定應執行刑案件一覽表
 ┌────────┬─────────┬─────────┬─────────┬─────────┐
 │編            號│        一        │        二        │        三        │        四        │
 ├────────┼─────────┼─────────┼─────────┼─────────┤
 │罪            名│槍砲彈藥刀械管制條│槍砲彈藥刀械管制條│施用第一級毒品    │槍砲彈藥刀械管制條│
 │                │例                │例                │                  │例                │
 ├────────┼─────────┼─────────┼─────────┼─────────┤
 │ 宣    告    刑 │有期徒刑10月，併科│有期徒刑3年，併科 │有期徒刑8月       │有期徒刑5年4月，併│
 │                │罰金新臺幣6萬元， │罰金新臺幣15萬元，│                  │科罰金新臺幣10萬元│
 │                │減為有期徒刑5月， │減為有期徒刑1年6月│                  │                  │
 │                │併科罰金新臺幣3萬 │，併科罰金新臺幣7 │                  │                  │
 │                │元                │萬5千元           │                  │                  │
 ├────────┼─────────┼─────────┼─────────┼─────────┤
 │ 犯  罪  日  期 │93年4月間         │93年4月間         │97年1月21日       │95年1月19日       │
 ├────────┼─────────┼─────────┼─────────┼─────────┤
 │偵查（自訴）機關│屏東地檢95年度偵字│高雄地檢95年度偵字│桃園地檢97年度毒偵│桃園地檢95年度偵字│
 │ 年  度  案  號 │第4816號          │第3768號          │字第3063號        │第7963、22446號   │
 ├───┬────┼─────────┼─────────┼─────────┼─────────┤
 │      │法    院│臺灣屏東地方法院  │臺灣高雄高分院    │臺灣高雄地方法院  │臺灣高等法院      │
 │最  後├────┼─────────┼─────────┼─────────┼─────────┤
 │事實審│案    號│96年度訴更字第9號 │95年度上訴字第2231│97年度審訴字第4602│98年度上訴字第1565│
 │      │        │                  │號                │號                │號                │
 │      ├────┼─────────┼─────────┼─────────┼─────────┤
 │      │判決日期│96年12月19日      │97年11月5日       │97年11月20日      │99年6月9日        │
 ├───┼────┼─────────┼─────────┼─────────┼─────────┤
 │      │法    院│最高法院          │臺灣高雄高分院    │臺灣高雄地方法院  │最高法院          │
 │      ├────┼─────────┼─────────┼─────────┼─────────┤
 │ 確定 │案    號│97年度台上字第2115│95年度上訴字第2231│97年度審訴字第4602│99年度台上字第5182│
 │      │        │號                │號                │號                │號                │
 │ 判決 ├────┼─────────┼─────────┼─────────┼─────────┤
 │      │判    決│97年5月22日       │97年12月1日       │97年12月15日      │99年8月19日       │
 │      │確定日期│                  │                  │                  │                  │
 ├───┴────┼─────────┴─────────┴─────────┼─────────┤
 │備            註│高雄地檢署98年執更嵐字第2534號指揮執行                    │臺灣高檢署99年度執│
 │                │                                                          │丁第421號執行     │
 └────────┴─────────────────────────────┴─────────┘

司法院資訊處製作；財團法人民間司法改革基金會備份。
